【裁判字號】    90,上訴,3201
【裁判日期】    901214
【裁判案由】    毒品危害防制條例
【裁判全文】
臺灣高等法院刑事判決                            九十年度上訴字第三二一號
    上  訴  人
    即  被  告  乙○○
    指定辯護人  本院公設辯護人
右上訴人因毒品危害防制條例案件，不服臺灣士林地方法院八十九年度訴字第五五七
號，中華民國九十年四月二十日第一審判決（起訴案號：臺灣士林地方法院檢察署八
十九年度偵字第二九五八號），提起上訴，本院判決如左：
    主  文
原判決撤銷。
乙○○轉讓第二級毒品未遂，處有期徒刑壹年。
扣案之第二級毒品安非他命伍包（驗餘淨重貳點捌肆柒克）沒收銷燬之。
    事  實
一、乙○○於民國八十一年間曾犯公共危險、違反麻醉藥品管理條例等罪，經台灣士
    林地方法院、台灣高等法院分別判處有期徒刑三月、五月，應執行有期徒刑六月
    ，如易科罰金以三十元折算一日，於八十二年五月十二日易科罰金執行完畢（不
    構成累犯）。乙○○沾染有施用第二級毒品安非他命惡習，曾於八十八年間因施
    用第二級毒品安非他命經裁定送勒戒處所觀察、勒戒後，認無繼續施用傾向，經
    台灣士林地方法院檢察署檢察官先後以八十八年五月三十一日八十八年度偵字第
    五一六０號、八十八年九月四日八十八年度毒偵字第二０四號不起訴處分確定。
    緣有乙○○友人甲○○亦有施用安非他命習性，於八十八年十二月二十二日下午
    四時三十分許，經警持檢察官核發之搜索票，搜索甲○○位於台北縣五股鄉○○
    路二三八號三樓住處有無置放毒品，並無所獲。於搜索中，乙○○適撥打電話與
    甲○○聯絡，警方乃授意甲○○向乙○○索取安非他命。乙○○不知其情，同意
    贈送些許安非他命供甲○○施用，乃與甲○○相約在台北市○○○路○段一０六
    巷一一六號乙○○住處附近廟口交付。迨至同日下午七時許，甲○○偕警方抵達
    台北市○○○路○段一０六巷九四弄廟口，以電話聯絡乙○○後，乙○○即攜帶
    其購買供自己施用之安非他命五包（淨重二．八九七五克、取樣０．０五三八克
    鑑析用罄，驗餘淨重二．八四三七克）前往，乙○○甫抵達上址，未及將安非他
    命交付甲○○，即為警上前逮捕，並扣得上開安非他命五包。
二、案經台北縣警察局中和分局報請台灣士林地方法院檢察署檢察官偵查起訴。
    理  由
壹、認定犯罪事實所憑之證據及理由
一、上訴人即被告乙○○於檢察官訊問時供稱：伊所攜帶之五包安非他命係自己要施
    用，若甲○○要施用，伊可以請他（見偵字第二九五八號卷第六０頁背面）；於
    本院審理時更明確供稱：因甲○○以電話向伊索討安非他命，伊不堪其擾，乃答
    應贈送些許安非他命與甲○○，才出去與甲○○見面，想多少給甲○○一點。伊
    一抵達約定地點，即為警逮捕各等語（見本院卷第八０頁），已迭次供承要轉讓
    第二級毒品安非他命與證人甲○○。
二、證人即查獲警員張文凱於檢察官訊問及原審調查時均具結證述：警方持檢察官核
    發之搜索票在甲○○家裡搜索時，被告剛好打電話來，問甲○○要不要安非他命
    ，甲○○配合警方答應後，相約在台北市○○○路○段廟口附近見面，而查獲被
    告攜帶安非他命五包前來赴約。被告未及與甲○○見面，即為警上前逮捕等語（
    見偵字第二九五八號卷第五二頁背面、原審卷第四０至四八頁），指證被告係應
    證人甲○○要求，攜帶安非他命前來見面。
三、查獲之顆粒五包，經憲兵司令部刑事鑑識中心鑑驗結果，發現含有安非他命成分
    （淨重二．八九七五克、取樣０．０五三八克鑑析用罄，驗餘淨重二．八四三七
    克），有該中心八十九年一月十日綱得字第００一四０號鑑驗通知書一紙在卷
    可稽（見核退字第一二號卷第十一頁）。
四、被告於與證人甲○○通話後即攜帶安非他命，與證人甲○○相約見面，如非雙方
    已談妥由被告交付安非他命與證人甲○○，信不致於如此。被告自白要贈送些許
    安非他命與證人甲○○，堪信與事實相符，應可採取。
貳、論罪科刑之理由及對原判決之審查
一、核被告所為，係犯毒品危害防制條例第八條第四項、第二項之轉讓第二級毒品未
    遂罪。被告犯罪尚屬未遂，爰依刑法第二十六條前段規定，減輕其刑。
二、公訴人雖認為被告於上揭時、地係要將安非他命五包販賣與證人甲○○未果，即
    被查獲，觸犯毒品危害防制條例第四條第四項、第二項之販賣第二級毒品未遂罪
    。惟查，證人甲○○警訊筆錄固記載於警方至證人甲○○家中搜索時，適巧被告
    來電詢問要不要安非他命。證人甲○○願意配合警方查緝毒品，乃回應被告要購
    買安非他命。被告赴約時，被查獲持有安非他命五包情節（見偵字第二九五八號
    卷第十二頁）。惟其內容就已否談妥購買及購買安非他命之數量、價錢，均語焉
    不詳。而經本院函請台北縣警察局中和分局提供證人甲○○警訊錄音帶以供查證
    ，據覆並未有證人甲○○警訊錄音帶存在等情，有該分局九十年十月二十五日九
    十北警中刑樑字第三六六０八號函在卷可據（見本院卷第五五頁），已無從驗證
    證人甲○○警訊筆錄之記載是否正確，尚無法據以認定被告有與證人甲○○已達
    成販賣安非他命合意。又證人甲○○因行方不明，經原審囑託拘提無著（見原審
    卷第五九頁）；本院再依證人甲○○設籍地傳喚，亦經以原址查無其人或逾期未
    領退回傳票（見本院卷第四四、六０頁），無法傳喚證人甲○○訊問查明經過情
    形。次查，證人即承辦警員張文凱、黃景全、蔡威立於原審調查時亦均未能指證
    證人甲○○於警方搜索時有在電話中言明要向被告購買安非他命（見原審卷第四
    三、八七、一０四頁）。雖證人張文凱於檢察官訊問時曾證述：被告有打電話來
    問證人甲○○要不要安非他命等語（見偵字第二九五八號卷第五二頁背面），惟
    表示要不要安非他命，並非即為要不要購買安非他命，且證人張文凱並非與被告
    直接對話之人，應無法得知被告與證人甲○○之確實對話內容，是不能據以認定
    被告與證人甲○○已談妥購買安非他命及購買安非他命之數量、價錢。又查，被
    告於偵、審中一再堅決否認攜帶安非他命五包係要販賣與證人甲○○，且被告本
    身染有施用安非他命惡習，查獲之安非他命五包（淨重二．八九七五公克），數
    量不多，亦乏證據證明被告係為轉手販賣圖利而購入。是以並無積極證據證明被
    告有販賣安非他命與證人甲○○未遂犯行，被告所為僅應成立毒品危害防制條例
    第八條第四項、第二項之轉讓第二級毒品未遂罪，公訴人認為應論以同條例第四
    條第四項、第二項之販賣毒品未遂罪，尚有未合，惟基本社會事實同一，起訴法
    條應予變更。
三、原審認定被告意圖販賣而持有第二級毒品罪證明確，變更檢察官起訴法條，據以
    論罪科刑，固非無見。惟如理由貳、二所述，證人甲○○警訊筆錄之記載是否正
    確，既無法驗證，且無從再傳喚證人甲○○訊問查證，依罪疑惟輕原則，自不能
    以該空泛警訊筆錄據以認定被告有起意販賣安非他命與證人甲○○。原判決認定
    被告意圖販賣而持有安非他命，即有未洽。被告上訴意旨否認意圖販賣而持有第
    二級毒品，指摘原判決不當，提起上訴，為有理由，應由本院予以撤銷改判。
四、爰審酌被告素行不良，且被告助長他人施用毒品，所持有安非他命之數量非微，
    對社會危害程度不低，及被告犯罪之動機、目的並犯罪後態度等一切情狀，量處
    如主文第二項所示之刑。
五、扣案之第二級毒品安非他命五包（驗餘淨重二．八四三七克），應依毒品危害防
    制條例第十八條第一項前段規定宣告沒收銷燬之。
、適用之法律
一、刑事訴訟法第三百六十九條第一項前段、第三百六十四條、第二百九十九條第一
    項前段、第三百條。
二、毒品危害防制條例第八條第二項、第四項、第十八條第一項前段。
三、刑法第十一條前段、第二十六條前段。
本案經檢察官何明楨到庭執行職務。
中      華      民      國      九十      年      十二    月    十四    日
                              臺灣高等法院刑事第二十庭
                                  審判長法  官  葉  麗  霞
                                        法  官  段  景  榕
                                        法  官  李  錦  樑
右正本證明與原本無異。
如不服本判決應於收受送達後十日內向本院提出上訴書狀，其未敘述上訴之理由者並
得於提起上訴後十日內向本院補提理由書（均須按他造當事人之人數附繕本）。
                                        書記官  郭  台  發
中      華      民      國      九十      年      十二    月    十七    日
附錄    本判決論罪科刑法條：
毒品危害防制條例第八條第二項、第四項。
轉讓第一級毒品者，處一年以上七年以下有期徒刑，得併科新台幣一百萬元以下罰金
。
轉讓第二級毒品者，處六月以上五年以下有期徒刑，得併科新台幣七十萬元以下罰金
。
轉讓第三級毒品者，處三年以下有期徒刑，得併科新台幣三十萬元以下罰金。
前三項之未遂犯罰之。


司法院資訊處製作；財團法人民間司法改革基金會備份。
